臺灣屏東地方法院刑事判決
                                      110年度訴字第160號
公  訴  人  臺灣屏東地方檢察署檢察官
被      告  王孟娟



指定辯護人  本院公設辯護人謝弘章
上列被告因偽造有價證券等案件，經檢察官提起公訴（110年度
調偵字第190號），本院判決如下：
    主  文
王孟娟犯偽造有價證券罪，處有期徒刑壹年捌月。如附表所示之
本票壹張沒收；未扣案之犯罪所得新臺幣貳拾萬元沒收，於全部
或一部不能沒收或不宜執行沒收時，追徵其價額。
    事  實
一、王孟娟於民國107年10月16日某時許，在其位於屏東縣○○鄉○
    里路0巷00號之住處，為向林明順商借新臺幣（下同）20萬
    元，明知其未得配偶蔡瑞源之同意或授權，竟基於意圖供行
    使之用而偽造有價證券，及意圖為自己不法所有之詐欺取財
    犯意，擅自以蔡瑞源之名義開立如附表所示之本票1張（於
    其上盜蓋蔡瑞源之印文4枚及偽造蔡瑞源署名1枚）。再於同
    日某時許，持上開本票至林明順位於屏東縣南州糖廠旁之工
    作地點交付林明順，致林明順陷於錯誤，誤信蔡瑞源欲提出
    上開本票作為王孟娟借款之擔保，因而交付20萬元予王孟娟
    。嗣因王孟娟屆期均未清償借款，林明順遂持上開本票向本
    院聲請裁定准予強制執行，惟經蔡瑞源向本院民事庭提起確
    認本票債權不存在之訴，始悉上情。
二、案經林明順訴由臺灣屏東地方檢察署檢察官偵查起訴。
    理  由
一、按被告以外之人於審判外之言詞或書面陳述，除法律有規定
    者外，不得作為證據，刑事訴訟法第159條第1項固定有明文
    。惟被告以外之人於審判外之陳述，雖不符同法第159條之1
    至之4之規定，而經當事人於審判程序同意作為證據，法院
    審酌該言詞陳述或書面陳述作成時之情況，認為適當者，亦
    得為證據，同法第159條之5第1項規定甚明。查本院下列所
    引用具傳聞性質之證據，檢察官、被告王孟娟及辯護人於本
    院審理中均同意有證據能力（本院卷第123頁），基於尊重
    當事人對於傳聞證據之處分權，及證據資料愈豐富，愈有助
    於真實發現之理念，又本院審酌該等證據之作成情況，並無
    違法取證或其他瑕疵，且與本案均具關聯性，認為以之作為
    證據為適當，參諸上開規定，自均具有證據能力。
二、前揭犯罪事實，業據被告於本院準備程序及審理時均坦承不
    諱（本院卷第37、123頁），核與證人即告訴人林明順、證
    人即被告配偶蔡瑞源於警詢及偵訊中之證述大致相符（他卷
    第19至23、55至56、63至64頁），並有如附表所示之本票影
    本在卷可考（他卷第9頁）。堪認被告上開任意性自白與客
    觀事實相符，可以採信。本案事證明確，被告犯行堪以認定
    ，應依法論科。
三、論罪科刑
  ㈠按被告行為後，刑法第201條規定於108年12月25日修正公布
    ，同年月27日施行，揆其立法理由係因本罪於72年6月26日
    後並未修正，而於94年1月7日刑法修正施行後，所訂罰金之
    貨幣單位為新臺幣，依刑法施行法第1條之1第2項前段之規
    定，本罪之罰金額應提高30倍，故係將前揭條文罰金數額調
    整換算後予以明定，其構成要件及法律效果均無變更，即無
    新舊法比較之問題，應逕適用裁判時法即現行法處斷，先予
    敘明。
  ㈡按行使偽造有價證券以使人交付財物，本即含有詐欺之性質
    ，如果所交付之財物，即係該證券本身之價值，其詐欺取財
    仍屬行使偽造有價證券之行為，固不另論以詐欺取財罪；但
    如行使該偽造之有價證券，係供擔保或作為新債清償而借款
    ，則其借款之行為，已屬行使偽造有價證券行為以外之另一
    行為，自應另論以詐欺取財罪（最高法院90年度台上字第54
    16號判決意旨參照）。查被告偽造前開本票之目的，係交付
    予告訴人作為借款之擔保，揆諸上揭說明，自應同時成立詐
    欺取財罪。是核被告所為，係犯刑法第201條第1項之意圖供
    行使之用，而偽造有價證券罪，及同法第339條第1項之詐欺
    取財罪。被告在如附表所示之本票上偽造蔡瑞源署名、盜蓋
    蔡瑞源印章之行為，為偽造有價證券之階段行為，又偽造有
    價證券後持之以行使，其行使有價證券之低度行為為偽造之
    高度行為所吸收，均不另論罪。被告偽造有價證券之目的係
    為使告訴人陷於錯誤，誤信被告確得其配偶蔡瑞源之同意擔
    保，而借款予被告，故被告所犯上開各罪，均是出於單一犯
    罪目的且有行為局部同一之情形，應認被告係以一行為同時
    觸犯上開數罪名，為想像競合犯，應依刑法第55條之規定，
    從較重之偽造有價證券罪處斷。
  ㈢按犯罪之情狀顯可憫恕，認科以最低刑度仍嫌過重者，得酌
    量減輕其刑，刑法第59條定有明文，所謂顯可憫恕，係指被
    告之犯行有情輕法重，客觀上足以引起一般人同情，處以法
    定最低刑度仍失之過苛，尚堪憫恕者而言。查刑法第201條
    第1項偽造有價證券罪之法定最低刑度為3年以上有期徒刑，
    處罰甚重，本件被告所犯前揭之罪，雖屬不該，惟其偽造本
    票係為向告訴人作為借款之擔保，且私人開立之本票於實務
    上之流通性甚低，是其犯行對於金融交易秩序之危害，與一
    般藉偽造有價證券流通市面而賺取暴利者顯然有所不同。是
    被告之犯罪情節、所侵害之法益及反社會性實屬輕微，倘仍
    遽處以法定最低度刑即3年有期徒刑，猶嫌過重，而認有情
    輕法重，客觀上足以引起一般人同情之情形，爰依刑法第59
    條規定，酌量減輕其刑。
  ㈣爰審酌被告：⒈為取信告訴人以順利借得款項，竟假冒配偶蔡
    瑞源之名義作為本票發票人為自己擔保債務，使告訴人及其
    配偶蔡瑞源均可能受有財產上之損害，行為實有不當；⒉犯
    後坦承犯行，雖與告訴人達成調解，然迄今均未能賠償告訴
    人分文之犯後情形，此據告訴人於本院審理時供述在卷，並
    為被告所自承（本院卷第76、127頁），且有本院調解筆錄
    、公務電話記錄在卷可佐（本院卷第47至48、55頁）；⒊國
    中畢業之智識程度；⒋現無業，生活費用均係向友人借款之
    經濟狀況；⒌已婚，育有1個已成年兒子之家庭生活狀況等一
    切情狀（本院卷第127頁），量處如主文所示之刑。
四、沒收部分
  ㈠按偽造、變造之有價證券、郵票、印花稅票、信用卡、金融
    卡、儲值卡或其他相類作為提款、簽帳、轉帳或支付工具之
    電磁紀錄物及前條之器械原料及電磁紀錄，不問屬於犯人與
    否，沒收之，刑法第205條定有明文。查如附表所示之本票1
    紙，係被告所偽造之物，業經本院認定如前，雖交付予告訴
    人收受，惟仍應依刑法第205條之規定，宣告沒收。至該本
    票上盜蓋之「蔡瑞源」印文4枚及偽造「蔡瑞源」署名1枚，
    因已屬偽造本票之一部分，自無庸重為沒收宣告之諭知，併
    此敘明。
  ㈡按犯罪所得，屬於犯罪行為人者，沒收之，但有特別規定者
    ，依其規定；前2項（即前述犯罪所得）之沒收，於全部或
    一部不能沒收或不宜執行沒收時，追徵其價額。刑法第38條
    之1第1項、第3項分別定有明文。查本案被告所偽造本票上
    之發票金額雖記載為21萬6千元，然實際上被告僅向告訴人
    取得20萬元，此據證人即告訴人林明順於偵訊中證述甚明（
    他卷第55至56頁），且被告與告訴人達成調解後，迄今未賠
    償告訴人分文，已如前述，是本案被告實際犯罪所得即為20
    萬元，依上開規定即應予宣告沒收，並於全部或一部不能沒
    收或不宜執行沒收時，追徵其價額。
據上論斷，應依刑事訴訟法第299條第1項前段，刑法第201條第1
項、第339條第1項、第55條、第59條、第205條、第38條之1第1
項、第3項，刑法施行法第1條之1第1項，判決如主文。
本案經檢察官盧惠珍提起公訴，檢察官何克昌到庭執行職務。
中　　華　　民　　國　 111　　年　　2 　　月　　25　　日
                  刑事第六庭  審判長法  官  程士傑
                                    法  官  蕭筠蓉
                                    法  官  陳一誠
以上正本證明與原本無異。
如不服本判決應於收受判決後20日內向本院提出上訴書狀，並應敘述具體理由；其未敘述上訴理由者，應於上訴期間屆滿後20日內向本院補提理由書（均須按他造當事人之人數附繕本）「切勿逕送上級法院」。　　　　　　　　　　　　　　　　　　
中　　華　　民　　國　　111 　年　　3 　　月　　1 　　日
                                    書記官  陳佳迪
附錄本判決論罪科刑法條：
【刑法第201條】
意圖供行使之用，而偽造、變造公債票、公司股票或其他有價證
券者，處3年以上10年以下有期徒刑，得併科3千元以下罰金。
行使偽造、變造之公債票、公司股票或其他有價證券，或意圖供
行使之用，而收集或交付於人者，處1年以上7年以下有期徒刑，
得併科3千元以下罰金。
【刑法第339條】
意圖為自己或第三人不法之所有，以詐術使人將本人或第三人之
物交付者，處5年以下有期徒刑、拘役或科或併科50萬元以下罰
金。
以前項方法得財產上不法之利益或使第三人得之者，亦同。
前二項之未遂犯罰之。
附表：
本票號碼 發票日 到期日 發票人 發票地址 票面金額 備  註 CH628482 107年10月16日 108年2月16日 蔡瑞源 屏東縣○○鄉○○村○里路0巷00號 21萬6千元 （起訴書誤載為20萬元，業經公訴檢察官當庭更正） 影本見他卷第9頁